【裁判字號】    95,訴緝,37
【裁判日期】    950417
【裁判案由】    違反臺灣地區與大陸地區人民關係條例等
【裁判全文】
臺灣高雄地方法院刑事判決              95年度訴緝字第37號
公  訴  人  臺灣高雄地方法院檢察署檢察官
被      告  乙○○
                    5
上列被告因違反臺灣地區與大陸地區人民關係條例等案件，經檢
察官提起公訴（94年度偵字第1982號），被告於準備程序就被訴
事實為有罪之陳述，本院聽取當事人之意見後，合議庭裁定改以
簡式審判程序審理，本院判決如下：
    主  文
乙○○共同違反不得使大陸地區人民非法進入臺灣地區之規定，
處有期徒刑伍月，如易科罰金，以佰元折算壹日。
    事  實
一、乙○○明知薛賢寶（另為職權不起訴處分）係大陸地區人民
    ，未經許可不得入境台灣地區，亦明知其與薛賢寶彼此間並
    無結婚真意，薛賢寶來台僅為非法打工，僅因真實姓名年籍
    不詳之友人許以招待至大陸地區旅遊為代價，竟與薛賢寶共
    同基於使公務員登載不實之犯意聯絡，先由乙○○於民國92
    年間某日赴大陸地區福建省後，於同年6 月12日至福建省福
    州市民政局與薛賢寶辦理虛偽不實之結婚登記，並於翌日至
    福建省福州市公證處辦理公證，取得大陸地區福建省福州市
    民政局所核發之（2003）榕公證內民字第7703號公證書，使
    薛賢寶取得形式上之配偶身分；再由乙○○於同年6 月27日
    委託不知情之代辦業者范月銣持大陸地區出具之結婚公證書
    ，向財團法人海峽交流基金會（下稱海基會）申請驗證，使
    海基會核發（92）南核字032508號證明書；嗣於同年7 月1
    日，乙○○再至高雄縣鳳山市戶政事務所，填具薛賢寶為其
    配偶等不實內容之「結婚登記申請書」，據以申請辦理結婚
    之戶籍登記，使不知情之戶政機關承辦公務員陷於錯誤，將
    該不實之結婚事項登載於其職務上所掌之戶籍登記簿上，並
    據此核發配偶欄為薛賢寶之不實登記之乙○○戶籍謄本1 份
    予乙○○，並換發配偶為薛賢寶之國民身分證1 枚，足以生
    損害於戶政機關對結婚登記及戶籍資料管理之正確性；乙○
    ○再於同日連續向高雄縣政府警察局鳳山分局成功派出所填
    具「大陸地區人民進入台灣地區保證書」、「大陸地區人民
    進入台灣地區旅行證申請書」，並委託不知情之代辦業者黃
    則霖檢具前述不實文件向內政部警政署入出境管理局（以下
    簡稱境管局）申請薛賢寶以探親名義入境來台而行使之，致
    境管局不知情之承辦公務員將「民國92年6 月12日結婚」之
    不實事項，登載於職務上所掌之大陸地區人民進入臺灣地區
    旅行證申請書下方記載核發情形之公文書上，並於92年7 月
    8 日在職務上所掌之中華民國臺灣地區旅行證之公文書核准
    並登載「探親」之不實事項後，據以核發中華民國臺灣地區
    旅行證予薛賢寶，而准許薛賢寶來臺，足以生損害於入出境
    管理局對於大陸地區人民入出境管理之正確性。嗣薛賢寶於
    同年7 月29日以探親名義入境臺灣，並於通關時，持上開形
    式上合法而內容不實之旅行證供入出境管理人員查驗以行使
    ，而非法入境臺灣地區。嗣於93年11月18日因薛賢寶在高雄
    小港機場辦理出境手續，因逾期停留無法辦理出境而為警查
    獲，始始悉上情。
二、案經高雄市警察局苓雅分局報請台灣高雄地方法院檢察署檢
    察官偵查起訴。
    理  由
一、本案被告乙○○所犯係死刑、無期徒刑、最輕本刑為3 年以
    上有期徒刑以外之罪，其於準備程序就前揭被訴事實為有罪
    之陳述，經受命法官告知簡式審判程序之旨，並聽取其與公
    訴人之意見後，本院認無不得或不宜改依簡式審判程序進行
    之處，爰依刑事訴訟法第273 條之1 第1 項、第284 條之1
    規定，裁定本件由受命法官獨任進行簡式審判程序，合先敘
    明。
二、上揭犯罪事實，業據被告乙○○於本院審理中坦承不諱（本
    院訴緝字卷第39、50頁參照），核與證人即薛賢寶在警詢中
    所證述之情節大致相符（警卷第1 至4 頁參照），復有薛賢
    寶之中華民國旅行證1 紙（警卷第12頁參照）、海基會93年
    11月24日（93）海德（法）字第044268號函暨所附海基會文
    書驗證申請書及辦案進行表、委託書、證明、福建省福州市
    公證處公證書及結婚證明書各1 紙（警卷第14至19頁參照）
    、境管局93年11月22日境信品字第09311249170 號函暨所附
    大陸地區人民進入臺灣地區旅行證申請書、大陸地區人民進
    入臺灣地區保證書、戶籍謄本及結婚登記申請書各1 份（警
    卷第20至23、25、26頁參照）附卷均足資佐證。從而，被告
    上開自白與事實相符，自可採為認定事實之證據。是本案事
    證明確，被告犯行洵堪認定，應依法論科。
三、按臺灣地區與大陸地區人民關係條例第79條第1 項處罰違反
    同條例第15條第1 款所定使大陸地區人民非法進入臺灣地區
    罪，凡非經合法手續進入者皆包含之，自不以偷渡進入為限
    （最高法院90年度台上字第3180號判決意旨參照）。復查被
    告乙○○為本件行為後，臺灣地區與大陸地區人民關係條例
    已於92年10月29日修正公布，其中修正後之第79條規定已自
    92年12月31日起施行，該條例修正後第79條第1 項之法定刑
    係由「5 年以下有期徒刑、拘役或科或併科新臺幣50萬元以
    下罰金」修正為「1 年以上7 年以下有期徒刑，得併科新臺
    幣1 百萬元以下罰金」，經新舊法比較之結果，自以修正前
    之臺灣地區與大陸地區人民關係條例第79條第1 項之規定較
    有利於被告，依刑法第2 條第1 項但書規定，應適用舊法處
    斷，合先敘明。是(一)被告利用假結婚之方式，使大陸地區成
    年男子薛賢寶得以探親之名義入境臺灣地區，雖形式上合法
    ，惟實際上卻以非法之手段即法律上無法承認其婚姻效力之
    「假結婚」作為掩護，核被告此部分所為，係違反修正前臺
    灣地區與大陸地區人民關係條例第15條第1 款之規定，應依
    修正前同條例第79條第1 項之規定論處，被告林璟勝就此部
    分犯行與真實姓名年籍不詳之友人有犯意聯絡及行為分擔，
    為共同正犯。(二)又被告以結婚之名義，使不知情之戶政機關
    登載於業務上所掌之公文書，並據以核發戶籍謄本、國民身
    分證，足以生損害於戶籍機關對戶籍管理之正確性；其後被
    告又持該載有不實事項之戶籍謄本等文件，持以向境管局以
    「配偶探親」之名義，填載大陸地區人民進入臺灣地區旅行
    證申請書，據以向境管局申請大陸地區男子薛賢寶以配偶身
    分來台探親，使境管局於職務上所掌之旅行證上為「探親」
    事由之不實登載，並據以核發旅行證，使薛賢寶得以持該旅
    行證入境臺灣地區，足以生損害於入出境管理局對大陸人民
    入出境管理之正確性，核被告此部分所為，係犯刑法第216
    條、第214 條行使使公務員登載不實文書罪（台灣高等法院
    高雄分院94年度上訴字第1392號、第994 號、第763 號、第
    223 號判決意旨）。被告與薛賢寶、真實姓名年籍不詳之友
    人，就前開(二)之犯行有犯意之聯絡及行為之分擔，俱為共同
    正犯。被告利用不知情之代辦業者范月銣、黃則霖使公務員
    登載不實文書部分，為間接正犯。被告使公務員登載不實文
    書之低度行為，為行使之高度行為所吸收，不另論罪。被告
    先後多次行使使公務員登載不實文書之行為，時間緊接，所
    犯罪名相同，顯係基於概括之犯意反覆為之，為連續犯，爰
    依刑法第56條之規定以一罪論，並加重其刑。被告所犯使大
    陸地區人民非法進入臺灣地區罪與行使使公務員登載不實文
    書罪，有方法與結果之牽連關係，為牽連犯，應從一情節較
    重之使大陸地區人民非法進入臺灣地區罪處斷。爰審酌被告
    為圖小利，竟使大陸地區人民非法入境台灣，不僅妨礙戶政
    與入出境管理機關管理戶政及入出境資料之正確性，亦對社
    會治安隱藏有潛在之危險，本不宜寬貸，惟念其犯後坦承犯
    行，且深表悔悟，犯後態度堪稱良好等一切情狀，量處如主
    文所示之刑，並諭知易科罰金之標準，以資懲戒。
據上論斷，應依刑事訴訟法第273 條之1 、第284 條之1、第299
條第1 項前段，修正前臺灣地區與大陸地區人民關係條例第15條
第1 款、第79條第1 項，刑法第2 條第1 項但書、第11條前段、
第28條、第56條、第216 條、第214 條、第55條、第41條第1 項
前段，罰金罰鍰提高標準條例第1 條前段、第2 項，判決如主文
。
本案經檢察官甲○○到庭執行職務。
中    華    民    國    95    年    4    月    17     日
                  刑事第四庭   法  官  陳振嘉
如不服本判決，應於收受送達後10日內向本院提出上訴書狀。
以上正本證明與原本無異。
中    華    民    國    95    年    4     月    17    日
                               書記官  顏宗貝
附錄本案判決論罪科刑法條全文：
修正前臺灣地區與大陸地區人民關係條例第15條第1款
下列行為不得為之：
一  使大陸地區人民非法進入臺灣地區。
修正前臺灣地區與大陸地區人民關係條例第79條第1項
違反第15條第1 款規定者，處5 年以下有期徒刑、拘役或科或併
科新臺幣50萬元以下罰金。
刑法第214條
明知為不實之事項，而使公務員登載於職務上所掌之公文書，足
以生損害於公眾或他人者，處3年以下有期徒刑、拘役或500元以
下罰金。
刑法第216條
行使第210條至第215條之文書者，依偽造、變造文書或登載不實
事項或使登載不實事項之規定處斷。


司法院資訊處製作；財團法人民間司法改革基金會備份。
